【裁判字號】    89,上訴,350
【裁判日期】    890427
【裁判案由】    常業重利
【裁判全文】
臺灣高等法院臺中分院刑事判決                    八十九年度上訴字第三五○號
    上  訴  人
    即  被  告  甲○○
右上訴人因重利案件，不服臺灣台中地方法院八十八年度訴字第二二一六號中華民國
八十八年十二月二十四日第一審判決（起訴案號：臺灣台中地方法院檢察署八十八年
度偵字第一三六四○號），提起上訴，本院判決如左：
    主  文
上訴駁回。
甲○○緩刑伍年。
    事  實
一、甲○○現無業，基於常業之犯意，自民國（以下同）八十八年五月十七日起經營
    地下錢莊營利謀生，其在台中縣市○街道張貼「票貼、大哥大、汽機車、身分證
    、二十四小時應急來電就借，電話0000000號」之廣告單，再將電話轉接
    至其所有之0000000000號行動電話，藉以招攬需錢濟急之人與其聯絡
    ，其經營方式為：借款人需將身分證正本扣留，另填寫借款金額二倍面額之本票
    供擔保，利息以十天為一期，每新臺幣（下同）一萬元，利息為一千五百元，且
    第一次拿錢時需預扣利息及五百元之手續費，另借款人亦可以機車或行動電話供
    擔保，借款人如逾期未繳息或還錢，逾一天賠償一千元，逾三天則需賠償本票所
    借之金額。甲○○以上開方式，在台中市○○路與自由路附近等地，連續於（一
    ）八十八年五月十七日，借款一萬五千元給黃嘉陽，但預扣利息及手續費三千元
    ；（二）於八十八年五月十八日，借款二萬元給林雅惠，預扣利息及手續費四千
    元；（三）於八十八年五月十八日，借款二萬元給塗進灥，預扣利息及手續費四
    千元；（四）八十八年五月十八日，借款一萬二千元給黃惠福，未預扣利息；（
    五）於八十八年五月十九日，借款二萬四千元給黃雅怡，預扣利息及手續費四千
    元；（六）於八十八年五月二十日，借款一萬六千二百元給莊瑞洋，預扣利息及
    手續費三千二百元；（七）於八十八年五月二十一日，借款二萬元給張桂榮，預
    扣利息及手續費四千元；（八）於八十八年五月十八日，借款七千元給林雅惠，
    預扣利息及手續費二千元；（九）於八十八年五月二十二日，借款五千元給劉烈
    烜，預扣利息及手續費七百五十元；（十）於八十八年五月二十三日，借款二萬
    元給黃建程，預扣利息及手續費三千六百元；（十一）於八十八年五月二十三日
    ，借款一萬五千元給徐國欽，預扣利息及手續費三千元；（十二）於八十八年五
    月二十四日，借款二萬六千五百元給陳明雄，預扣利息及手續費三千五百元；（
    十三）於八十八年五月二十五日，借款一萬元給許建興，預扣利息及手續費二千
    元；（十四）於八十八年五月二十八日，借款二萬元給丙○○，預扣利息及手續
    費四千元；（十五）於八十八年五月三十日，借款一萬元給丁○○，預扣利息及
    手續費一千五百元。甲○○利用上開借款方式，藉以取得與原本顯不相當之重利
    ，並恃以營生。嗣於八十八年六月四日凌晨零時三十分許，經警在台中市○區○
    ○路一段二六八號發現正在該處張貼廣告單之甲○○，並當場在甲○○身上及機
    車內查扣得甲○○所有供犯罪所用之帳冊一本、客戶聯絡簿一本、廣告單二綑（
    另有二張附偵查卷）及空白本票十張等物。
二、案經台中市警察局第二分局報請台灣台中地方法院檢察署檢察官偵查起訴。
    理  由
一、訊據上訴人即被告甲○○（以下稱被告）除辯稱其白天有正當工作，並非以重利
    為常業外，對右揭重利事實均坦承不諱，經核與被害人丁○○、戊○○、丙○○
    於警訊中所述情節相符，此外，復有帳冊一本、客戶聯絡簿一本、廣告單二綑（
    另有二張附偵查卷）及空白本票十張等物扣案可證。又被告於警訊時已坦承其當
    時未從事其他職業，有警訊筆錄可稽，被告事後改稱其白天有正當工作云云，顯
    係避重就輕之詞，不足採信。且縱被告犯罪時，尚從事其他工作，惟查刑法上所
    謂常業犯，係指反覆以同種類之行為為目的之社會活動之職業性犯罪而言，亦即
    恃犯罪以維生，縱令同時兼操其他職業，仍無礙其為常業犯罪，非謂常業犯必須
    別無其他正當職業始克構成。最高法院八十二年度台上字第二○七一號判決闡述
    甚詳。故被告上開辯解，無礙於其犯行之成立。本件事證明確，被告犯行堪予認
    定。
二、核被告所為，係犯刑法第三百四十五條常業重利罪。原審法院因而依刑事訴訟法
    第二百九十九條第一項前段、刑法第三百四十五條、第三十八條第一項第二款，
    罰金罰鍰提高標準條例第一條前段之規定，並審酌被告犯罪之動機、目的、手段
    及對社會之危害，犯罪後之態度等一切情狀，量處有期徒刑一年二月，用資懲儆
    。扣案之帳冊一本，客戶連絡簿一本、廣告單二綑、空白本票十張係被告所有供
  犯罪用之物均沒收。核其認事用法俱無不合，量刑亦稱妥適，被告上訴意旨空言
    指摘原判決不當，並無可取，為無理由，應予駁回。查被告未曾受有期徒刑以上
    刑之宣告，有卷內前科表可查，經此偵審教訓，應知警惕諒無再犯之虞，本院認
    所宣告之刑，以暫不執行為適當，併諭知緩刑五年，以勵自新。
三、據上論結，應依刑事訴訟法第三百六十八條，刑法第七十四條第一款，判決如主
    文。
本案經檢察官乙○○到庭執行職務。
中      華      民      國    八十九    年      四      月    二十七    日
                                  臺灣高等法院臺中分院刑事第十庭
                                        審判長法  官  林  照  明
                                              法  官  李  寶  堂
                                              法  官  蕭  廣  政
右正本證明與原本無異。
如不服本判決應於收受送達後十日內向本院提出上訴書狀，其未述上訴之理由者並
得於提起上訴後十日內向本院補提理由書（均須按他造當事人之人數附繕本）。
                                              書記官  陳  三  軫
中      華      民      國    八十九     年      四       月   二十八   日
附錄法條:
刑法第三百四十五條
以犯前條之罪為常業者，處五年以下有期徒刑，得併科三千元以下罰金。
                                                                        Ｆ


司法院資訊處製作；財團法人民間司法改革基金會備份。
